【裁判字號】    92,易緝,45
【裁判日期】    920331
【裁判案由】    竊盜
【裁判全文】
臺灣板橋地方法院刑事判決                          九十二年度易緝字第四五號
    公  訴  人  臺灣板橋地方法院檢察署檢察官
    被      告  乙○○
    輔  佐  人  丙○○○
右列被告因竊盜案件，經檢察官提起公訴（八十九年度偵字第四一六五號），本院判
決如左：
    主  文
乙○○無罪。
    理  由
一、公訴意旨略以：被告乙○○意圖為自己不法之所有，於民國八十八年一月間之某
    日，侵入台北縣新莊市○○路二之五號之樓梯間（侵入住宅部分未經告訴），竊
    取甲○○所有置放於該處之塑膠籃子二只，而放置於其客廳內供己使用，嗣經警
    於八十八年十月十五日十七時二十分許，在其臺北縣新莊市○○路二之十一號五
    樓之住處內查獲甲○○失竊之該塑膠籃子二只。因認被告乙○○所為，係犯刑法
    第三百二十條第一項竊盜罪嫌。
二、按犯罪事實應依證據認定之，無證據不得推定其犯罪事實；又不能證明被告犯罪
    者，應諭知無罪之判決；刑事訴訟法第一百五十四條、第三百零一條第一項分別
    定有明文。又犯罪事實之認定，應憑真實之證據，倘證據是否真實尚欠明確，自
    難以擬制推測之方法，為其判斷之基礎；而認定犯罪事實之證據係指足以認定被
    告確有犯罪行為之積極證據而言，該項證據自須適合於被告犯罪事實之認定，始
    得採為斷罪資料（最高法院五十三年著有臺上字第六五六號、二十九年上字第三
    一○五號判例參照）。且刑事訴訟上證明之資料，無論其為直接或間接證據，均
    須達於通常一般之人均不致有所懷疑，而得確信其為真實之程度，始得據為有罪
    之認定，若其關於被告是否犯罪之證明未能達此程度，而有合理懷疑之存在，致
    使無從形成有罪之確信，根據「罪證有疑，利於被告」之證據法則，即不得遽為
    不利被告之認定（最高法院七十六年度臺上字第四九八六號判例參照）。其以情
    況證據（即間接證據）斷罪時，尤須基於該證據在直接關係上所可證明之他項情
    況事實，本乎推理作用足以確證被告有罪，方為合法，不得徒憑主觀上之推想，
    將一般經驗上有利被告之其他合理情況逕予排除（最高法院三十二年上字第六十
    七號判例參照）。
三、公訴人之認被告涉有竊盜犯行，無非以：右揭犯罪事實，業据被害人甲○○指訴
    甚詳，復有贓物認領保管收據一紙附卷可稽。又被告乙○○雖辯稱該塑膠籃子係
    其弟李如山所有，惟經依址合法傳喚該證人李如山，亦未能到庭證述以實其說，
    嗣被告乙○○於台灣苗栗地方法院檢察署檢察官偵查時又改稱該處所係其弟女友
    之住所，其供述前後不一，所辯無非係事後卸責之詞，委無足採，事證明確，被
    告竊盜犯行洵堪認定，為其論據。然訊之被告乙○○固不否認經警於右揭時地查
    獲該塑膠籃子二只等情，惟堅決否認涉有竊盜犯行。辯稱：該塑膠籃子係其弟李
    如山所有，非其竊取所得等語。經查：
  (1)被害人甲○○於警訊及本院訊問時（八十九年五月二日訊問筆錄）之指述，僅能
    證明其所有之塑膠籃有失竊之事實，贓物認領保管收據一紙，亦僅能證明被害人
    有領回贓物之情事，均不足以證明被告有竊盜之犯行。而被告固持有贓物，惟取
    得並持有贓物之緣由甚多，或係竊、搶、詐或買入、受贈、借用，非僅竊取一途
    ，因之，僅執被告「持有贓物」乙情，尚難遽指必係其竊取而得。
  (2)公訴意旨雖另謂：經依址合法傳喚該證人李如山，未能到庭證述以實其說，嗣被
    告乙○○於台灣苗栗地方法院檢察署檢察官偵查時，又改稱該處所係其弟女友之
    住所，因認其供述前後不一，所辯委無足採云云。爰不論「塑膠籃為李如山所有
    」及「臺北縣新莊市○○路二之十一號五樓係其弟女友的房子」等節，實屬二事
    ，被告於台灣苗栗地方法院檢察署檢察官偵查時仍稱「沒有偷」，「（李如山是
    ）我弟弟」（台灣苗栗地方法院檢察署八十九年度偵字第一八二號卷第六頁背面
    ），實難理解公訴意旨所指被告供述前後不一之依據；而被告尚有李佳霖、李東
    山、李如山等兄弟，並於案發當時與李佳霖、李如山同住臺北縣新莊市○○路二
    之十一號五樓等情，業據輔佐人即被告之母丙○○○迭次陳述在卷（八十九年度
    易字第一四一二號卷第五十九頁、九十二年三月二十五日訊問筆錄），並有本院
    依職權調查之李如山年籍資料在卷（同前卷第二十八頁），足認李如山其人並非
    被告臨訟虛構，被告所辯並非顯無可信，縱李如山經傳未到，亦不得遽指被告所
    述不實，更不得僅執被告所舉證人未到庭說明，即逕指被告必為行竊之人。
    本件公訴意旨並未查證李如山身分，遍查偵查全卷，亦無李如山已受合法傳喚之
    任何依據，顯就此節並未詳查，復無端認為被告所述前後不一，已見前述，實僅
    執在被告住處查獲甲○○遭竊之塑膠籃二只，為認定被告有竊盜犯嫌之唯一依據
    ，其舉證殊難謂足，其間有合理懷疑之存在，致使本院無從形成有罪之確信，揆
    諸前開說明，不能證明被告犯罪，自應依法為無罪之諭知。
四、被告乙○○經合法傳喚，無正當理由而未於審理期日到庭，惟本院認本件係應諭
    知無罪之案件，爰不待其陳述，逕行判決。
據上論斷，應依刑事訴訟法第三百零一條第一項、第三百零六條，判決如主文。
本案經檢察官楊四猛到庭執行職務
中      華      民      國    九十二    年      三      月    三十一    日
                              臺灣板橋地方法院刑事第五庭
                                      法  官  王  偉  光
右正本證明與原本無異
如不服本判決應於判決送達後十日內向本院提出上訴狀
                                      書記官  陳  怡  君
中      華      民      國    九十二    年      三      月    三十一    日


司法院資訊處製作；財團法人民間司法改革基金會備份。
